【裁判字號】    90,勞再易,5
【裁判日期】    901018
【裁判案由】    給付退休金
【裁判全文】
臺灣臺中地方法院民事裁定  九十年度勞再易字第五號
    再審聲請人  甲○○
    再審相對人  國立台中師範學院
    法定代理人  賴清標
右當事人間請求給付退休金事件，再審聲請人對於民國九十年五月十日本院八十八年
度勞簡上字第七號駁回聲請人於九十年三月二十八日聲請及聲明異議之裁定及民國九
十年六月二十二日本院八十八年度勞簡上字第七號駁回抗告之確定裁定，聲請再審，
本院裁定如左：
    主      文
聲請駁回。
再審聲請費用由再審聲請人負擔。
    理      由
一、再審聲請人聲請意旨略以：
    鈞院於民國九十年五月十日以八十八年度勞簡上字第七號駁回聲請人聲請於九十
    年三月二十八日具狀聲請延展期日及聲明異議之確定裁定及同年六月二十二日以
    八十八年度勞簡上字第七號駁回聲請人對本院九十年五月十日本院所為第二審之
    確定裁定有如左之聲請再審事由：
  (一)再審相對人之法定代理人為賴清標，而於民國九十年二月二十六日才聲請承受訴
    訟，而民事訴訟法第一百七十六條既規定應將承受訴訟狀送達他造之規定，而鈞
    院卻未依法將再審相對人之承受訴訟書狀送達於再審聲請人，故於鈞院未合法將
    再審相對人之書狀送達再審聲請人之前，訴訟程序當然停止，是上開二裁定均違
    反民事訴訟法第一百七十六條之規定，且有民事訴訟法第四百九十六條第五款訴
    訟未經合法代理之事由。
  (二)再審相對人之承辦人辦理聲請人之考績有竄改之情形，即其中一人評定委員所評
    定之成績被竄改為四十八，且有前後字跡完全不同之情形，另外一個成績七十九
    分，被竄改為二十九分，故聲請人之考績才被評定為丁等並遭免職，該案尚於台
    灣高等法院台中分院以八十九年上訴字七六五號案件審理中，並有再審相對人之
    法定代理人賴清標到庭作證，再審聲請人以此為由聲請裁定停止訴訟程序，是否
    准許，固然原裁定法院有其職權，然上開確定裁定乃有就訴訟中有犯罪嫌疑牽涉
    其裁判，而在民事訴訟繫屬中，當事人或第三人涉有犯罪嫌疑，足以影響民事訴
    訟裁判之情形，竟不依法裁定停止訴訟程序，即社會公平正義可言。是見鈞院上
    開裁定，有民事訴訟法第四百九十七條，就足以影響判決之重要證物，漏未斟酌
    及同法第四百九十六條第一項第十三款，發現未經斟酌之證物等提起再審之事由
    。
  (三)綜上聲明：均將原裁定廢棄，鈞院八十八年度勞簡上字第七號案件之訴訟程序應
    於九十年四月六日聲請人閱卷前終止訴訟程序。
二、按裁定已經確定，而有第四百九十六條第一項或第四百九十七條之情形者，得準
    用本編之規定，聲請再審。民事訴訟法第五百零七條固有明文，故對已確定之裁
    定，須具有上述規定之再審事由，始得請求再審：茲就聲明人主張的各項再審是
    由有無理由，分述如左：
  (一)關於再審聲請意旨第(一)項部分：
  1.按訴訟代理權，不因法定代理有變更而消滅，民事訴訟法第七十三條定有明文。
    又同法第一百七十條有關當事人之法定代理人，其代理權消滅者，訴訟程序在有
    法定代理人，承受其訴訟以前當然停止之規定，於有訴訟代理人時不適用之；但
    法院得酌量情形，裁定停止其訴訟程序，為同法第一百七十三條所明定。經查，
    再審相對人在本院審理八十八年勞簡上第七號民事案件繫屬中，於八十八年六月
    五日既委任郭明仁律師為訴訟代理人，此有委任狀一紙在卷足參。而再審相對人
    之法定代理人原雖為劉湘川，於八十九年八月一日又更易為賴清標，然其於更替
    法定代理人之前既已委任有訴訟代理人，依上開說明，再審相對人之法定代理權
    ，自不因其法定代理人由劉湘川變更為賴清標而消滅，且除非審理之法官酌量情
    形後認有裁定停止訴訟之情形外，尚無需停止訴訟程序，則該案審理法官即認無
    裁定停止訴訟之必要，而續行言詞辯論程序，並定宣示期日，另就聲請人聲請延
    展期日及聲明異議之聲請駁回，於法並無不合之處，是再審聲請人據此為指摘，
    尚難認為有據。
  2.次按承受訴訟之聲明有無理由，法院應依職權調查之，民事訴訟法第一百七十六
    條雖規定法院應將當事人聲明承受訴訟之書狀送達於他造，但送達之目的，僅為
    使他造當事人知悉其事而已，乃屬一種訓示規定。原法院雖漏未將相對人聲明承
    受訴訟之書狀對抗告人為送達，尚難以此遽指為違法，最高法院七一台抗字第二
    一九號著有判決，是本件上開民事案件審理時，縱使未將再審相對人之聲明承受
    訴訟書狀送達再審相對人，亦僅違背訓示之規定，尚難以此據此為違法。
  3.綜上所述，再審原告據此指稱原裁定有違反民事訴訟法第一百七十六條之規定及
    訴訟未經合法代理者之情形，均非有據。
  (二)關於再審聲請意旨第(二)項部分：
  1.按民事訴訟法第一百八十三條規定：「訴訟中有犯罪嫌疑牽涉其裁判者，法院得
    在刑事訴訟終結前以裁定停止訴訟程序」。所謂訴訟中有犯罪嫌疑牽涉其裁判，
    係指在民事訴訟繫屬中，當事人或第三人涉有犯罪嫌疑，足以影響民事訴訟之裁
    判，非俟刑事訴訟解決，民事法院即無從或難於判斷者而言，僅當事人或第三人
    於訴訟繫屬中涉有偽造文書、證人偽證、鑑定人為不實之鑑定等罪嫌，始足當之
    。查再審聲請人主張被竄改之評定考績成績文書，是否為他人所偽造，係本件民
    事訴訟繫屬前所發生之事由，並非訴訟中涉有犯罪嫌疑。且民事法院獨立審判，
    不受刑事判決認定事實之拘束，亦無刑事訴訟終結前停止訴訟之必要。是再審聲
    請人據此指摘原裁定違法不公，並違反最高法院七十九年台抗字第二一八號判例
    云云，尚非可採。
  2.另上開民事案件是否有無就當事人聲請之證據為調查，乃該案件所為之判決是否
    就重要之證據漏未斟酌之事實，而為該案當事人對該案所為之確定判決得否提起
    再審之訴之問題，核予本件原裁定係駁回停止訴訟聲請之裁定無涉，聲請人就此
    指摘原裁定不當，即屬無據，至於再審聲請人所呈之繕本未送達再審相對人之法
    定代理人賴清標，亦與民事訴訟法第四百九十七條所規定之就足以影響判決之重
    要證物漏未斟酌無關，是再審聲請人此部分所述，亦非可採。
三、綜上所述，本件再審聲請，於法顯屬無據，尚難准許，爰不經言詞辯論，逕予駁
    回其聲請。
四、據上論結，本件再審聲請人之聲請為無理由，依民事訴訟法第五百零七條、第五
    百零二條第二項、第七十八條判決如主文。
中      華      民      國    九十      年      十      月      十八    日
                                    臺灣臺中地方法院民事第三庭
~B審判長法官  張瑞蘭
~B法      官  楊國精
~B法      官  許石慶
右為正本係照原本作成
本件不得抗告
中      華      民      國    九十      年      十      月      十九    日
~B法院書記官


司法院資訊處製作；財團法人民間司法改革基金會備份。
